【裁判字號】    99,抗,85
【裁判日期】    990311
【裁判案由】    聲明異議
【裁判全文】
臺灣高等法院高雄分院民事裁定            99年度抗字第85號
抗  告  人  乙○○
相  對  人  台北富邦商業銀行股份有限公司
法定代理人  甲○○
上列抗告人因與相對人間拍賣抵押物強制執行事件，對於民國99
年2 月8 日臺灣高雄地方法院99年度執事聲字第9 號所為裁定提
起抗告，本院裁定如下：
    主  文
抗告駁回。
抗告程序費用由抗告人負擔。
    理  由
一抗告意旨略以：原法院民事執行處（下稱執行法院）98年度司
  執字第52054 號拍賣抵押物強制執行事件（下稱系爭執行事件
  ）以因本件拍賣標的物上有抗告人之租賃權（下稱系爭租賃）
  致第2 次拍賣無人應買，認有影響抵押權為由，於民國98年11
  月10日核發執行命令（下稱系爭執行命令）予以除去。抗告人
  旋即對系爭執行命令聲明異議，惟系爭執行命令尚未確定前執
  行法院即再次拍賣並拍定，其執行程序顯有不當。況抗告人於
  訂立系爭租賃之際，未能預見其所承租之房屋日後會遭法拍，
  發生情事變更，對抗告人顯失公平，則依民法第227 條之2 規
  定，抗告人得聲請法院增、減其給付或變更其他原有之效果；
  又拍定人在除去系爭租賃部分未確定前即願承買，且系爭租賃
  業經公證，則依民法第425 條買賣不破租賃之規定，拍定人亦
  應承受系爭租賃而不應點交。抗告人據此聲明異議，詎迭遭執
  行法院司法事務官、原法院先後以裁定駁回（下稱原裁定），
  爰提起本件抗告，請求廢棄原裁定等語。
二按不動產所有人設定抵押權，於同一不動產上，得設定地上權
  或其他以使用收益為目的之物權，或成立租賃關係。但其抵押
  權不因此而受影響。前項情形，抵押權人實行抵押權受有影響
  者，法院得除去該權利或終止該租賃關係後拍賣之，民法第86
  6 條第1 項、第2 項定有明文。又執行法院認抵押人於抵押權
  設定後，與第三人訂立之租約，致影響於抵押權者，得依聲請
  或職權除去其租賃關係，依無租賃狀態逕行強制執行，最高法
  院74年台抗字第227 號判例足資參照。
三經查：本件相對人聲請強制執行所主張之債權額為新臺幣（下
  同）3,037,305 元之本金、利息及違約金，而本件拍賣標的物
  即高雄市左營區○○○路331 號6 樓房屋及基地，經鑑價結果
  合計為2,946,000 元，第1 次拍賣底價為318 萬元，無人應買
  。嗣第2 次拍賣底價為254.4 萬元，因系爭執行事件第1 次、
  第2 次拍賣程序，拍賣公告備註欄均註記本件拍賣標的物現於
  第三人乙○○（即抗告人）承租中，期間自98年3 月23日起至
  113 年3 月23日止，每月租金8500元，租金已一次付清，拍定
  後不點交，請投標人注意等語，相對人旋即具狀向執行法院聲
  請除去系爭租賃，並主張相對人對本件拍賣標的物之最高限額
  352 萬元抵押權（下稱系爭抵押權），係於94年1 月13日所設
  定，先於系爭租賃成立，且系爭租賃致第2 次拍賣底價已低於
  鑑價金額及債權金額，已影響系爭抵押權之實現等語。嗣第2
  次拍賣亦無人應買，執行法院遂認系爭租賃顯已影響本件拍賣
  ，乃以系爭執行命令除去系爭租賃一節，有相對人之民事強制
  執行聲請狀、原法院96年11月27日96年度拍字第3335號拍賣抵
  押物裁定、系爭租賃公證書、系爭租賃契約書、不動產估價報
  告書、系爭執行事件第1 次拍賣公告、執行法院98年10月2 日
  不動產拍賣筆錄、系爭執行事件第2 次拍賣公告、相對人98年
  10 月6日民事聲請狀、系爭抵押權設定契約書、土地登記第二
  類謄本、建物登記第二類謄本、98年11月6 日不動產拍賣筆錄
  、系爭執行命令附卷可憑（見系爭執行事件卷第1 頁至第4 頁
  、第7 頁、第29頁至第30頁、第45頁至第66頁、第76頁至第79
  頁、第92頁、第96頁至第99頁、第109 頁至第110 頁、第10頁
  、第12頁、第14頁、第122 頁、第115 頁至第116 頁）。據此
  足認系爭租賃之成立確係發生於系爭抵押權之後，且因歷經2
  次拍賣均無人應買，故對系爭抵押權已生影響。是以揆諸上開
  說明，執行法院以系爭執行命令除去系爭租賃關係後予以拍賣
  ，乃與法相符。從而，原裁定駁回抗告人之異議，核無不合。
四至抗告人主張其對原裁定提起抗告，故系爭執行命令尚未確定
  ，執行法院無從進行本件拍賣並拍定；縱本件拍賣標的物已拍
  定，亦因系爭執行命令尚未確定，系爭租賃仍繼續存在，且系
  爭租賃業經公證，依民法第425 條之1 規定，系爭租賃應由拍
  定人承受而不應點交，另其得主張民法第227 條之2 之規定，
  聲請法院增、減其給付或變更其他原有之效果等語。惟：
(一)按當事人或利害關係人，對於執行法院強制執行之命令，或對
  於執行法官、書記官、執達員實施強制執行之方法，強制執行
  時應遵守之程序，或其他侵害利益之情事，得於強制執行，為
  聲請或聲明異議。但強制執行不因而停止。前項聲請或聲明異
  議，由執行法院裁定之。不服前項裁定者，得為抗告；抗告，
  除別有規定外，無停止執行之效力；此項規定於強制執行程序
  準用之。強制執行法第12條、第30條之1 、民事訴訟法第491
  條第1 項定有明文。亦即，對於執行法院強制執行之命令聲明
  異議，已開始之強制執行程序不因而停止，且縱對執行法院就
  聲明異議所為裁定提起抗告，亦不使強制執行程序停止。
(二)經查：抗告人前於98年11月23日向執行法院對系爭執行命令聲
  明異議，經執行法院司法事務官裁定駁回；嗣於99年1 月15日
  向原法院對執行法院司法事務官之裁定聲明異議，亦經原法院
  裁定駁回；復於99年1 月22日向本院提起抗告一節，有抗告人
  98 年11 月23日民事聲明異議狀、99年1 月15日民事抗告狀、
  99年1 月22日民事抗告狀、執行法院司法事務官98年12月30日
  98年度司執字第52054 號裁定、原裁定在卷可憑（見系爭執行
  事件卷第187 頁、第191 頁、原法院99年度執事聲字第9 號卷
  第3頁 至第4 頁、第7 頁至第8 頁、本院卷第5 頁至第6 頁）
  。足認系爭執行命令固未確定，惟依上開說明，對於執行法院
  之執行命令聲明異議，該已開始之系爭強制執行程序並不因而
  停止，對執行法院就聲明異議所為裁定提起抗告，亦同，是以
  執行法院續行第3 次拍賣，並因拍定而核發權利移轉證書與拍
  定人，乃於與法相符，並無違誤。
(三)次按利害關係人依強制執行法第12條第1 項聲請或聲明異議時
  ，執行法院就非執行名義所載之權利義務是否存在，並無實體
  上之審查權，最高法院86年度台抗字第459 號裁判要旨可資參
  照。此係因執行法院所管轄者為非訟事件，凡就實體上權利義
  務是否存在有所爭執者，概不屬於執行法院職權範圍，即不得
  依強制執行法第12條第1 項之規定，向執行法院為聲請或聲明
  異議，而應循民事訴訟程序謀求救濟。
(四)經查：系爭租賃業經系爭執行命令除去，已如前述，應無民法
  第425 條之1 規定之適用；另抗告人與出租人間因此所生之契
  約糾葛，是否有民法第227 條之2 規定適用，乃均屬實體法上
  之爭執，抗告人就此非系爭強制執行程序執行名義所載之權利
  義務是否存在，既有所爭執，自應另循訴訟程序解決，尚非本
  件抗告程序所得審究。是以依上揭說明，抗告人就此主張，亦
  不足採。
五綜上所述，原裁定認定執行法院駁回抗告人之異議，於法並無
  違誤，從而駁回抗告人之異議，並無不合。抗告意旨仍執陳詞
  指摘原裁定不當，求予廢棄，非有理由，應予駁回。
六據上論結，本件抗告為無理由，依強制執行法第30條之1 ，民
  事訴訟法第495 條之1 第1 項、第449 條第1 項、第95條、第
  78條，裁定如主文。
中    華    民    國    99    年    3     月    11    日
                            民事第四庭
                                審判長法官  蔡文貴
                                法      官  黃科瑜
                                法      官  謝靜雯
以上正本證明與原本無異。
如不服本裁定應於送達後10日內向本院提出再抗告狀（並按他造
當事人之人數附繕本），並繳納再抗告費新臺幣1,000 元。
再為抗告僅得以適用法規顯有錯誤為理由，並應委任律師為代理
人。
中    華    民    國    99    年    3     月    11    日
                                書  記  官  楊茱宜
附註：
抗告人之配偶、三親等內之血親、二親等內之姻親，或抗告人為
法人、中央或地方機關時，其所屬專任人員具有律師資格並經法
院認適當者，亦得為第三審代理人。
抗告人或其法定代理人具有律師資格者及前項情形，應於提起抗
告或委任時釋明之。

司法院資訊處製作；財團法人民間司法改革基金會備份。
